【裁判字號】    98,易,844
【裁判日期】    981111
【裁判案由】    違反性騷擾防治法
【裁判全文】
臺灣高雄地方法院刑事判決               98年度易字第844號
公  訴  人  臺灣高雄地方法院檢察署檢察官
被      告  乙○○
選任辯護人  林石猛律師
            吳惠娟律師
上列被告因違反性騷擾防治法案件，經檢察官提起公訴（97年度
偵續字第79號），本院以97年度易字第1172號判決後，檢察官提
起上訴，經臺灣高等法院高雄分院發回更審，本院判決如下：
    主  文
本件公訴不受理。
    理  由
一、公訴意旨略以：被告乙○○與告訴人代號0000-0000A1 之女
    子（姓名年籍詳卷，下稱A 女）係同事並曾為男女朋友，被
    告基於性騷擾之犯意，於民國96年8 月15日上午9 時30分許
    ，在高雄市左營區○○○路479 號地下2 樓停車場，尾隨A
    女進入電梯後，即從後環抱A 女，並一直喘氣，嗣電梯上升
    至地下1 樓時，遭A 女掙脫跑出電梯，A 女迅速跑至同層另
    部電梯，被告追至該部電梯後，見電梯內有他人，始放棄性
    騷擾行為，因認被告涉犯性騷擾防治法第25條第1 項罪嫌等
    語。
二、按起訴之程序違背規定者，應諭知不受理之判決，刑事訴訟
    法第303 條第1 款定有明文。又被告所犯為告訴乃論之罪，
    且經告訴人於偵查中表示撤回告訴者，檢察官對該被告本應
    為不起訴處分，倘竟予以起訴，其起訴程序即屬違背規定，
    法院自應諭知不受理之判決（最高法院82年臺非字第380 號
    判決可資參照）。至刑事訴訟法第303 條第3 款雖規定「告
    訴或請求乃論之罪，未經告訴、請求或其告訴、請求『經撤
    回』或已逾告訴期間者」，其中所謂「告訴經撤回」，係指
    檢察官根據合法告訴而起訴，於訴訟繫屬後，法院審理中撤
    回告訴者而言，自不包括檢察官提出起訴書於法院前業已撤
    回告訴之情形在內，此觀諸刑事訴訟法第303 條第3 款之法
    條用語與刑事訴訟法第252 條第5 款規定：「告訴或請求乃
    論之罪，其告訴或請求『已經撤回』或已逾告訴期間者」，
    採用「已經撤回告訴」之用語有所不同自明（臺灣高等法院
    89年庭長法律問題研討會結論參照）。因之，告訴乃論之罪
    ，告訴人於訴訟繫屬於法院前業已向檢察官表示撤回告訴，
    惟檢察官猶仍提起公訴或聲請簡易判決處刑者，法院即應依
    刑事訴訟法第303 條第1 款諭知不受理判決，合先敘明。次
    按告訴乃論之刑事事件於偵查中或第一審法院辯論終結前，
    調解成立，並於調解書上記載當事人同意撤回意旨，經法院
    核定者，視為於調解成立時撤回告訴或自訴，鄉鎮市調解條
    例第28條第2 項定有明文，其中所謂「當事人同意撤回意旨
    」，應包括雙方在調解書載明「不追究刑責」、「放棄刑事
    追訴權」之情形，蓋此等文字之記載，已足見告訴人在調解
    時顯已表示同意撤回告訴（臺灣高等法院92年度交上易字第
    394 號判決意旨參照），又該項告訴乃論之刑事事件，既已
    於第一審辯論終結前調解成立並經法院核定，自應視為撤回
    其告訴，無庸告訴人再為撤回告訴之表示，始發生撤回告訴
    之效力（最高法院79年臺非字第199 號判決可資參照）。末
    按解釋意思表示，應探求當事人之真意，不得拘泥於所用之
    辭句，民法第98條固有明文。再按解釋當事人之契約，應以
    當事人立約當時之真意為準，而真意何在，又應以過去事實
    及其他一切證據資料為斷定之標準，不能拘泥文字致失真意
    （最高法院39年台上字第1053號判例亦可參照）。
三、經查：
  (一)本件被告乙○○因於96年8 月15日違反性騷擾防治法案件，
    經檢察官提起公訴，認被告係犯性騷擾防治法第25條第1 項
    罪嫌，然依同法條第2 項規定，須告訴乃論，先予敘明。
  (二)告訴人A 女於96年9 月30日對被告提出於96年8 月15日、同
    年8 月17日為2 次性騷擾之告訴，經臺灣高雄地方法院檢察
    署檢察官偵查後，於96年12月28日以96年度偵字第30792 號
    為不起訴處分，告訴人不服聲請再議，嗣經臺灣高等法院高
    雄分院檢察署於97年2 月26日以97年度上聲議字第282 號發
    回續查，有警詢筆錄（臺灣高雄地方法院檢察署96年度偵字
    第30792 號卷《下稱偵卷》第8 、11頁）、前揭不起訴處分
    書（偵卷60、61頁）、發回命令（臺灣高雄地方法院檢察署
    97年度偵續字第79號卷《下稱偵續卷》第2 頁）在卷可稽。
    至被告於96年8 月17日所為之行為，則經本院前審（97年度
    易字第1172號）認雙方已於偵查中調解成立，並經法院予以
    核定，告訴人亦於調解書內表明同意不追究被告之刑責，應
    認告訴人已於偵查中撤回告訴，本應為不起訴處分，檢察官
    猶提起公訴，依法諭知不受理判決，並經臺灣高等法院高雄
    分院以98年度上易字第176 號判決予以維持等情，有本院97
    年度易字第1172號、臺灣高等法院高雄分院98年度上易字第
    176 號刑事判決在卷可參。
  (三)本件被告於告訴人提出性騷擾告訴後，被告之父親林丁宮隨
    即於96年10月1 日向高雄市左營區調解委員會聲請調解，惟
    因告訴人未於調解期日到場，調解並未成立，嗣被告之父親
    林丁宮於前揭偵查案件經發回續查後，又於97年3 月10日再
    次聲請高雄市左營區調解委員會予以調解，且未再次填寫聲
    請書，逕以96年10月1 日聲請書為憑，並於97年3 月12日經
    高雄市左營區調解委員會調解成立，調解書則於同年3 月25
    日經本院民事庭准予核定在案等情，業經證人林丁宮證述在
    卷，並有高雄市左營區公所97年9 月22日高市左區民字第
    0970012379號函檢送該區調解委員會97年度民調字第34號調
    解事件卷宗（本院97審易字第1512號卷第68～77頁）附卷可
    參，是此部分事實應堪認定。
  (四)上揭調解書內容固記載：「當事人間侵權行為事件，於民國
    97年3 月12日16時00分在高雄市左營區調解委員會經本會調
    解成立，內容如下：民國（下同）96年8 月17日18時30分許
    ，在高雄市左營區○○○路479 號左營行政中心地下室二樓
    ，對造人認為聲請人有涉嫌對其騷擾，故聲請調解。調解成
    立，內容如下：一、聲請人就本事件給付對造人精神賠償金
    新臺幣（下同）參萬伍仟元整，聲請人於97年3 月12日於調
    解會一次現金給付與對造人，不另立據。二、雙方同意，兩
    造日後不再交談及接觸，並禁止有直接或間接之騷擾、通話
    、通信或其他任何之聯絡行為。三、對造人放棄其餘民事請
    求權並不追究刑事責任。」，惟調解之成立，其範圍之解釋
    不能拘泥於所用文字，仍應探求當事人雙方之真意，而真意
    何在，又應以過去事實及其他一切證據資料為斷定之標準，
    不能拘泥文字致失真意。證人即告訴人A 女於本院審理時證
    稱：調解僅就被告96年8 月17日之行為調解，不包含96年8
    月15日之行為，15日的事情有發回續查，所以只有針對17日
    的事情做調解等語（本院98易字第844 號卷第90頁）；然本
    件發回續查部分仍包括96年8 月15日之行為，且被告有無可
    能僅就涉犯相同罪名之數行為中之一與告訴人成立和解，棄
    其他行為仍受有訴追之可能，亦與常情有違，況被告辯稱：
    調解之真意是針對不起訴處分書所載96年8 月17日及96年8
    月15日之行為而調解，2 次行為都已經調解成立等語。是本
    件首應審究者，乃前揭調解是否包括96年8 月15日之行為，
    而為調解成立效力所及。
  (五)證人即被告之父親林丁宮於本院審理中證稱：97年3 月12日
    調解當天，調解委員問伊要調解什麼，伊就拿不起訴處分書
    及2 張情書交給委員們去傳閱；96年12月底被告被不起訴後
    ，律師有說告訴人有再議，所以才再聲請調解；伊是96年10
    月1 日就聲請調解，調解內容是伊請示蔡威宏警員，他說偵
    查不公開，只跟伊說8 月17日18時30分行政大樓地下一樓，
    他說只能講這樣，當時伊還不知道被告被告什麼，但這次調
    解沒有成立；伊後來要再聲請調解，秘書楊純菁說不用再寫
    聲請調解書，所以97年3 月12日是以96年10月1 日的聲請書
    來調解的，沒有再寫聲請書；伊是拿到不起訴處分書才知道
    被告被起訴的內容為何，97年3 月12日是要針對不起訴處分
    書的內容調解，所以拿不起訴處分書給委員們傳閱等語（本
    院98易字844 號卷第44～50、52頁），核與本件自始至終僅
    有96年10月1 日該份聲請調解書在卷為憑乙節相符。證人林
    丁宮與被告雖為父子關係，惟其上開證述內容，係就本件聲
    請調解之始末及97年3 月12日調解當日之情形而陳述，與被
    告有無成立犯罪無涉，且其為代替被告聲請調解之人，亦有
    上揭聲請調解書存卷可考（本院96審易字1512號卷第70頁）
    ，應認其對於本件調解一事知之甚詳，且所為之陳述為其親
    身經歷之事，亦為生活中相當罕見之事，印象自較深刻難忘
    ，其復經具結作證，願負偽證罪責以擔保其證言之可信性，
    故認其上開證述應堪採信。
  (六)證人即參與本件調解之主席丙○○雖於本院審理時證稱：當
    日只有聲請調解96年8 月17日18時30分這天的性騷擾行為，
    調解的內容就是聲請書上寫的這個等語（本院易字第844 號
    卷第56、57頁）；然亦稱：被告的父親當時有拿不起訴處分
    書出來，伊說不用看，案子已經在調解了，就把它結案就好
    了；本件伊問他們調解的目的為何，好像記憶不是很清楚，
    接著雙方有就金額進行調解，告訴人好像提出要10幾萬元，
    被告的父親說多少伊不記得了等語（本院易字第844 號卷第
    56、57頁），其已稱就當時調解情形記憶不是很清楚，且就
    當事人雙方所提出之和解金額，所述亦與告訴人證述顯有出
    入（本院易字第844 號卷第88頁），足見證人丙○○就當時
    調解情形印象甚為模糊。又證人即參與本件調解之委員夏甲
    ○○於本院審理時證稱：因每週調解案件很多，就本件調解
    過程已不記得等語（本院易字卷第844 號卷第53、54頁）。
    參酌本件證人丙○○、夏甲○○於98年9 月28日作證時，已
    距97年3 月12日調解當日逾1 年6 月之久，且渠等2 人均擔
    任高雄市左營區調解委員會之委員，則此段期間所參與調解
    之案件應不計其數，因此對本件調解案情無所記憶，亦屬合
    理，再因調解案件會留存書面資料，因而證人丙○○即可參
    照留存之書面資料而陳述，本院審酌證人丙○○所述，乃係
    依憑書面資料所述，凡書面資料所未記載者，或答稱不記得
    ，或所述與告訴人有異，準此，證人丙○○、夏甲○○對於
    本件調解當時之情況既已不復記憶，即難認渠等對調解當時
    當事人雙方之真意為何尚有記憶，故渠等之證述均不足以作
    為當事人調解真意為何之認定依據。
  (七)前揭調解書雖記載：「民國（下同）96年8 月17日18時30分
    許，在高雄市左營區○○○路479 號左營行政中心地下室二
    樓，對造人認為聲請人有涉嫌對其騷擾，故聲請調解」等語
    ，惟此乃因被告96年10月1 日首次聲請調解之時，其聲請調
    解筆錄即如此記載，此有附卷之聲請調解書可參（本院97審
    易字第1512號卷第70頁），且依證人林丁宮上開所述，當時
    係因偵查不公開，尚不知被告被告何事，故依警員所述情事
    予以填寫，此觀之該聲請調解書上記載地點為「左營行政大
    樓地下一樓」，而告訴人告訴被告於96 年8 月15日及17日2
    次性騷擾之地點均為上址地下2 樓，地點亦有所出入，足徵
    證人林丁宮首次聲請調解時的確不知告訴人提出告訴之範圍
    為何，始依警員所告知者聲請調解，應認其當時僅為概括、
    粗略之記載，則當時聲請調解之真意即難以認定僅針對96年
    8 月17日該次之行為。又被告經檢察官為不起訴處分，因告
    訴人聲請再議而發回續查，證人林丁宮於97年3 月10日再次
    為被告聲請調解，然並未再填寫聲請調解書，而逕以前次調
    解聲請書為斷等情，業已說明如上，惟被告斯時已收受前揭
    不起訴處分書、發回命令，即應甚為明瞭其所受告訴之範圍
    有96年8 月15日及96年8 月17日2 次之行為，其既願意以給
    付金錢賠償之方式消弭爭端，當係在期待以和解方式一併解
    決民事、刑事所有爭端，此見調解書第三點內容自明，是其
    再次聲請調解時，當無刻意遺漏96年8 月15日之行為，而僅
    就96年8 月17日之行為聲請調解，並承擔給付賠償金後仍受
    訴追判刑風險之意，其應係希冀一併解決上開事端，惟因未
    再填寫聲請調解書，且囿於96年10月1 日因尚不知遭告訴何
    事所為之粗略記載所致，不能因此認定該次調解僅限於96年
    8 月17日該次之行為。其次，告訴人告訴被告前開2 次對其
    性騷擾之時間僅相隔2 日，地點同在左營行政中心地下2 樓
    ，且檢察官將上開2 次行為一併偵查，則在同一地點，時間
    相隔甚近，又一併偵辦之2 個行為，更難認被告及告訴人有
    意將該2 個行為予以割裂而為不同處理。再者，佐以告訴人
    提出其於97年3 月12日調解時本欲提供與被告簽立之悔過書
    ，其中記載被告之行為為「拉扯、強抱及跟蹤等舉動」，然
    參照告訴人96年9 月3 日警詢筆錄（偵卷第8 頁），其陳述
    被告96年8 月15日之行為為跟蹤及強抱，96年8 月17日為拉
    扯，是上開2 次之行為均已包含其中，而認告訴人係對該2
    次之行為調解；告訴人雖證稱2 次都有強抱之類似動作，若
    然，則其悔過書並無特定為何日之行為，是其上所載之強抱
    舉動，亦應包括96年8 月15日該次之行為甚明。此外，告訴
    人於97年3 月18日偵訊時，於檢察官問及是否已和解時，答
    稱：已和解，但是伊後悔等語（偵續卷第30頁），亦無區分
    96年8 月15日、95年8 月17日之行為，且該2 次之行為均一
    併發回續查，倘若被告與告訴人和解之範圍僅止於96年8 月
    17日之行為，何以告訴人僅稱已經和解，但心生後悔等語，
    而未表示僅96年8 月17日之行為和解，再參以依前揭調解書
    第二點內容，堪認雙方已有就之前發生糾紛一併解決之意，
    益徵告訴人及被告前揭調解之真意亦在於一併解決上開2 次
    性騷擾之事端。
四、綜上，本院斟酌前揭事證，認被告與告訴人97年3 月12日該
    次調解之範圍不應拘泥調解書所用文字，而應包括96年8 月
    15日該次之性騷擾行為。是本件被告96年8 月15日涉犯性騷
    擾告訴人之告訴乃論刑事事件，既已於偵查中調解成立，經
    法院核定，並經告訴人於調解書內表明同意不追究被告刑責
    ，即載明同意撤回告訴之意，應視為於調解成立時撤回告訴
    ，無庸再為撤回告訴之表示，即發生撤回告訴之效力，檢察
    官就應不起訴之案件予以起訴，尚有未恰，揆諸前開說明，
    本件應諭知不受理判決。
據上論斷，應依刑事訴訟法第303 條第1 款，判決如主文。
本案經檢察官李怡增到庭執行職務。
中    華    民    國    98    年    11    月    11    日
                  刑事第十六庭  審判長法  官  曾逸誠
                                      法  官  姚水文
                                      法  官  王靖茹
以上正本證明與原本無異。
如不服本判決應於收受送達後10日內向本院提出上訴書狀，並應
敘述具體理由；如未敘述上訴理由者，應於上訴期間屆滿後20日
內向本院補提理由書（均須按他造當事人之人數附繕本）「切勿
逕送上級法院」。
中    華    民    國    98    年    11    月    11    日
                                      書記官  陳鈺甯


司法院資訊處製作；財團法人民間司法改革基金會備份。
